# 与员工共同开发土地如何入账？

提问人：鹌鹑 咕 时间：2022-09-23 17:37:26
公司近期有一个新的业务模式需要咨询下各位大佬背景：公司是养殖行业，由于环保要求不能直接将粪水排入农田，所以需要在厂区内处理后再排出至农田，所以租赁附近村民的农田，主要用于处理后的沼液消纳，由于这些租赁的土地需要定期支付租金，为了提高这部分土地的收益，公司现在规划将这些土地出租给员工，同时公司有权根据计划自行将养殖场产生的沼液在所涉地块范围内免费进行排放，合作模式有 3 种：
1 、全部出租给员工，由员工自负盈亏，公司只收取固定的租金，农作物成熟后，同等条件下公司可以优先购买；
2 、公司自己种植农作物，成熟后公司收割作为饲料或者直接出售；
3 、与员工合作种植，公司仅承担地租，员工承担种子、化肥等种植过程种的其他所有支出（包含绝收损毁损失），收获以后，同等条件下公司可以优先购买，对应的收入先弥补员工的种植支出，剩余的收益公司和员工按 7 ： 3 的比例分配；
现在的问题是对应的账务处理该怎么做：
方案 1 ：公司按照租赁准则，属于转租，收到的租金确认收入，出租土地的使用权资产折旧计入其他业务成本；
方案 2 ：公司按照生物资产准则，种植过程中的支出计入存货（包含土地的使用权资产折旧），销售的时候确认收入、成本；
方案 3 ：公司收到钱的时候作为可变收入确认收入，每个月土地的使用权资产折旧计入成本；
不知道我上面的理解有问题吗？

回答人：chenyiwei
首先，公司租用农户的土地，应根据租赁准则规定确认使用权资产和租赁负债。其次：
方案 1 中将土地“转租”给员工，并不是一般意义上的转租，因为公司仍保留了在该地块上排放废液的权利，而这是公司向农户租用该土地的最初目的。转让给员工的种植农作物收益权只是一项附加权利，理论上应将使用权资产按照排放废液和转租用于农作物种植这两项用途之间按各自受益程度分配。若无法合理确定各自相对受益程度的，建议不做拆分，全部使用权资产仍归入原有用途，其折旧计入养殖业生产成本。
方案 2 的分析基本合理。
方案 3 的处理应与方案 2 类似，因为该土地上种植农作物的活动仍然是公司主导，员工承担的种子、化肥等种植过程种的其他所有支出（包含绝收损毁损失）应确认为负债，到后续收获时冲减种植成本，分配给员工的收益也作为该模式下的成本。公司账面应完整反映种植的投入（含员工承担的投入），农产品收获后对外销售的收入也体现在公司账面。

提问人：鹌鹑 咕 时间：2022-09-26 14:59:40
非常感谢陈版主的辛苦回复
对于方案 1 的账务处理还有一点儿疑问，实物中很难区分清楚排放沼液和转租用于农作物种植各自的收益，所以按照你上面的回复，可能需要将使用权资产的所有折旧都计入生产成本，那对于收取的租金，我们应该怎么入账？
1 、确认其他业务收入-租赁收入吗？这样子的话，是否还要将使用权资产的折旧计入成本？
2 、冲减计入生产成本的使用权资产折旧？

回答人：chenyiwei
确认其他业务收入-租赁收入。